臺灣新北地方法院刑事判決
111年度審交易字第1109號
公  訴  人  臺灣新北地方檢察署檢察官
被      告  魏育祥


                    （現於法務部矯正署臺北監獄臺北分監執行中）
上列被告因公共危險等案件，經檢察官提起公訴（111年度偵字
第12932號），被告於本院準備程序進行中，就被訴事實為有罪
之陳述，經本院告知簡式審判程序之旨，並聽取當事人之意見後
，裁定依簡式審判程序審理，判決如下：
    主  文
魏育祥駕駛動力交通工具，而有吐氣所含酒精濃度達每公升零點
二五毫克以上情形，處有期徒刑肆月，如易科罰金，以新臺幣壹
仟元折算壹日；又汽車駕駛人，無駕駛執照駕車，因過失傷害人
，處有期徒刑參月，如易科罰金，以新臺幣壹仟元折算壹日。應
執行有期徒刑伍月，如易科罰金，以新臺幣壹仟元折算壹日。
    事  實
一、魏育祥明知服用酒類後，將使其駕駛車輛之注意力降低，反
    應能力趨緩，危害其本身及其他用路人之行車安全，竟於民
    國110年9月3日20時許至翌（4）日3時許，在新北市八里區
    某海釣場餐廳內飲用酒類後，仍旋即在其吐氣所含酒精濃度
    達每公升0.25毫克以上狀態下，無照駕駛車號000-0000號自
    用小客車，欲返回新北市三重區租屋處，而於道路上行駛。
    嗣於同（4）日3時47分許，魏育祥駕駛上開自用小客車，沿
    臺64線快速道路往新北巿五股區方向行駛，行經臺64線快速
    道路八里隧道內時，本應注意車前狀況，並保持行車安全距離
    ，而依當時情形，並無不能注意之情事，然因飲酒後駕駛操
    控能力減弱，竟疏未注意及此即貿然直行，不慎追撞其同向
    前方由陳勁羽所駕駛之車號000-0000號租賃小客貨車，陳勁
    羽因此受有頭部鈍傷、頸部挫傷、左踝部擦傷、右小腿挫傷
    等傷害。嗣經警據報到場處理，於同日4時12分許，測得魏
    育祥吐氣所含酒精濃度為每公升0.58毫克。魏育祥於肇事後
    ，在犯罪未被有偵查權之機關或公務員發覺前，主動向據報
    前往醫院處理之警員表明係肇事者，自首接受裁判。
二、案經陳勁羽訴由臺灣新北地方檢察署檢察官偵查起訴。
　　理  由
一、按除被告所犯為死刑、無期徒刑、最輕本刑為3年以上有期
    徒刑之罪或高等法院管轄第一審案件者外，於第一次審判期
    日前之準備程序進行中，被告先就被訴事實為有罪之陳述時
    ，審判長得告知被告簡式審判程序之旨，並聽取當事人、代
    理人、辯護人及輔佐人之意見後，裁定進行簡式審判程序，
    刑事訴訟法第273條之1第1項定有明文。經核本件被告所犯
    係死刑、無期徒刑、最輕本刑為3年以上有期徒刑以外之罪
    ，其於準備程序中就被訴之事實為有罪陳述，經法官告知簡
    式審判程序之旨，並聽取公訴人及被告之意見後，本院爰依
    首揭規定，裁定改依簡式審判程序進行審理，合先敘明。
二、認定犯罪事實所憑之證據及理由：
  ㈠上揭犯罪事實，業據被告魏育祥於偵查及本院審理時均坦承
    不諱，核與證人即告訴人陳勁羽於警詢及偵查中證述之情節
    相符，復有長庚醫療財團法人台北長庚紀念醫院診斷證明書
    、新北市政府警察局蘆洲分局道路交通事故現場圖、道路交
    通事故調查報告表㈠、㈡、道路交通事故當事人酒精測定紀錄
    表、道路交通事故肇事人自首情形記錄表、公路監理電子閘
    門證號查詢汽車駕駛人資料各1份、車輛詳細資料報表2份、
    監視器錄影畫面翻拍照片4張、道路交通事故現場暨車損照
    片9張、監視器錄影光碟1片（見他卷第7頁、第8頁、第17頁
    、第29頁至第33頁、第37頁至第39頁、第41頁至第45頁、第
    47頁、第49-1頁、第55頁、第57頁、第61頁及證物袋）附卷
    可資佐證，足認被告前開自白與事實相符，應可採信。
　㈡按汽車在同一車道行駛時，除擬超越前車外，後車與前車之
    間應保持隨時可以煞停之距離；汽車行駛時，駕駛人應注意
    車前狀況及兩車併行之間隔，並隨時採取必要之安全措施，
    道路交通安全規則第94條第1項、第3項分別訂有明文，被告
    駕車時自應注意上開規定。而本件車禍發生當時天候晴、隧
    道有照明、柏油路面乾燥、無缺陷、無障礙物、視距良好等
    情形，有上開道路交通事故調查報告㈠在卷可稽，並無不能
    注意之情事，惟被告竟疏未注意與前車保持安全距離，致追
    撞告訴人駕駛之車輛，被告之行為自有過失，且被告之過失
    行為與告訴人之傷害結果間顯有相當因果關係甚明。
　㈢綜上，本件事證已臻明確，被告上開犯行均堪認定，應予依
    法論科。
三、論罪科刑：
　㈠被告行為後，刑法第185條之3業於111年1月28日修正公布，
    於同年月30日生效施行。修正前刑法第185條之3第1項第1款
    規定：「駕駛動力交通工具而有下列情形之一者，處2年以
    下有期徒刑，得併科20萬元以下罰金：一、吐氣所含酒精濃
    度達每公升零點二五毫克或血液中酒精濃度達百分之零點零
    五以上。」，修正後該條文則規定：「駕駛動力交通工具而
    有下列情形之一者，處3年以下有期徒刑，得併科30萬元以
    下罰金：一、吐氣所含酒精濃度達每公升零點二五毫克或血
    液中酒精濃度達百分之零點零五以上。」，經比較修正前後
    之規定，可知刑法第185條之3第1項之法定刑有所提高，自
    以修正前之規定較有利於被告，依刑法第2條第1項前段之規
    定，本件應適用被告行為時即修正前刑法第185條之3第1項
    之規定處斷。
　㈡按汽車駕駛人，無駕駛執照駕車、酒醉駕車、吸食毒品或迷
    幻藥駕車、行駛人行道或行經行人穿越道不依規定讓行人優
    先通行，因而致人受傷或死亡，依法應負刑事責任者，加重
    其刑至2分之1，道路交通管理處罰條例第86條第1項定有明
    文。再按刑法總則之加重，係概括性之規定，所有罪名均一
    體適用；刑法分則之加重，係就犯罪類型變更之個別犯罪行
    為予以加重，成為另一獨立之罪名。道路交通管理處罰條例
    第86條第1項之規定，係就刑法過失致死、過失傷害等各罪
    犯罪類型變更之個別犯罪行為予以加重，而成另一獨立之罪
    名，自屬刑法分則加重之性質（最高法院99年度台非字第19
    8號、105年度台上字第1388號判決意旨參照）。本件被告並
    未考領汽車駕駛執照（見他卷第57頁公路監理電子閘門證號
    查詢汽車駕駛人資料），其無照駕車肇事致告訴人受傷，應
    有道路交通管理處罰條例第86條第1項規定適用甚明。
　㈢又刑法第185條之3第1項已經規定「駕駛動力交通工具而有下
    列情形之一者，處2年以下有期徒刑，得併科20萬元以下罰
    金：一、吐氣所含酒精濃度達每公升0.25毫克或血液中酒精
    濃度達百分之0.05以上。二、有前款以外之其他情事足認服
    用酒類或其他相類之物，致不能安全駕駛。三、服用毒品、
    麻醉藥品或其他相類之物，致不能安全駕駛」，倘若行為人
    酒後駕車，有酒測值每公升0.25毫克或其他不能安全駕駛之
    情形，符合上揭構成要件，已就其「酒醉駕車」之行為依上
    開規定單獨處罰時，倘再認其「酒醉駕車」之行為符合道路
    交通管理處罰條例第86條第1項之規定加重其刑，就行為人
    「酒醉駕車」之單一行為，顯有重複評價之嫌（臺灣高等法
    院暨所屬法院105年法律座談會刑事類提案第33號決議意見
    參照）。是以被告酒後駕車部分既已成立刑法第185條之3第
    1項第1款之罪名予以處罰，其所為過失傷害罪部分，揆諸上
    開說明，即毋庸再適用道路交通管理處罰條例第86條第1項
    之「酒醉駕車」加重其刑之規定，公訴意旨漏未論及被告係
    無照駕駛肇事，並認被告酒醉駕車部分應依上開規定加重其
    刑，均有未洽，併此敘明。
　㈣核被告所為，係犯修正前刑法第185條之3第1項第1款駕駛動
    力交通工具而吐氣所含酒精濃度達每公升0.25毫克以上罪及
    道路交通管理處罰條例第86條第1項、刑法第284條前段之汽
    車駕駛人無駕駛執照駕車過失傷害罪。
　㈤被告所犯上開2罪，犯意各別，行為互殊，應予分論併罰。
　㈥被告無駕駛執照駕車肇事，因而致人受傷，應依道路交通管
    理處罰條例第86條第1項規定，加重其刑。
　㈦本件車禍事故發生後，乃經報案人或勤指中心轉來資料未報
    明肇事人姓名，處理人員前往傷者就醫之醫院處理時，被告
    在場並當場承認為肇事人，有上開自首情形記錄表在卷可稽
    （見他卷第49-1頁），堪認被告過失傷害部分犯行符合自首
    之要件，爰依刑法第62條前段規定，減輕其刑，並先加後減
    之。
　㈧爰審酌被告駕車參與道路交通，本應小心謹慎以維自身及他
    人之安全，竟於服用酒類後吐氣酒精濃度達每公升0.58毫克
    之狀態下，仍執意無照駕車於道路上行駛，致追撞其前方由
    告訴人駕駛之車輛，導致告訴人受傷，所為應予非難，兼衡
    告訴人所受傷勢程度、被告過失程度、犯後坦承犯行惟未能
    與告訴人和解之態度，及高職肄業之智識程度、未婚，自陳
    入監前在果菜市場工作、無需扶養他人、經濟狀況一般之生
    活情形（見被告個人戶籍資料、本院卷第50頁）等一切情狀
    ，分別量處如主文所示之刑，並均諭知易科罰金之折算標準
    ，另定其應執行之刑及諭知易科罰金之折算標準。
據上論斷，應依刑事訴訟法第273條之1第1項、第299條第1項前
段，判決如主文。
本案經檢察官黃育仁提起公訴，檢察官黃明絹到庭執行職務。
中　　華　　民　　國　 111　　年　　 11　　月　　4　  日
　　　　　　　　　刑事第二十三庭　 法　官　藍海凝　
上列正本證明與原本無異。
如不服本判決，應於判決送達後20日內敘明上訴理由，向本院提
出上訴狀 (應附繕本) ，上訴於臺灣高等法院。其未敘述上訴理
由者，應於上訴期間屆滿後20日內向本院補提理由書「切勿逕送
上級法院」。
　　　　　　　　　　　　　　　　　 書記官　彭姿靜
中　　華　　民　　國　　111 　年　　11　　月　　8 　　日
附錄本案論罪科刑法條全文：
修正前中華民國刑法第185條之3
駕駛動力交通工具而有下列情形之一者，處2年以下有期徒刑，
得併科20萬元以下罰金：
一、吐氣所含酒精濃度達每公升零點二五毫克或血液中酒精濃度
     達百分之零點零五以上。
二、有前款以外之其他情事足認服用酒類或其他相類之物，致不
     能安全駕駛。
三、服用毒品、麻醉藥品或其他相類之物，致不能安全駕駛。
因而致人於死者，處3年以上10年以下有期徒刑；致重傷者，處1
年以上7年以下有期徒刑。
曾犯本條或陸海空軍刑法第54條之罪，經有罪判決確定或經緩起
訴處分確定，於五年內再犯第1項之罪因而致人於死者，處無期
徒刑或5年以上有期徒刑；致重傷者，處3年以上10年以下有期徒
刑。
中華民國刑法第284條
因過失傷害人者，處1年以下有期徒刑、拘役或10萬元以下罰金
；致重傷者，處3年以下有期徒刑、拘役或30萬元以下罰金。
道路交通管理處罰條例第86條
汽車駕駛人，無駕駛執照駕車、酒醉駕車、吸食毒品或迷幻藥駕
車、行駛人行道或行經行人穿越道不依規定讓行人優先通行，因
而致人受傷或死亡，依法應負刑事責任者，加重其刑至二分之一
。
汽車駕駛人，在快車道依規定駕車行駛，因行人或慢車不依規定
，擅自進入快車道，而致人受傷或死亡，依法應負刑事責任者，
減輕其刑。